臺灣板橋地方法院民事判決　　　　　　　95年度勞訴字第92號
原　　　告　甲○○
被　　　告　昶曄精密工業股份有限公司
法定代理人　乙○○
訴訟代理人　丙○○
上列當事人間給付資遣費事件，本院於民國96年1 月22日言詞辯
論終結，判決如下：
    主  文
被告應給付原告新臺幣陸拾伍萬柒仟陸佰壹拾伍元，及自民國九
十四年八月十五日起至清償日止，按年息百分之五計算之利息。
原告其餘之訴駁回。
訴訟費用由被告負擔。
本判決第一項於原告以新臺幣貳拾貳萬元為被告供擔保後，得為
假執行。但被告如於執行標的物拍定、變賣或物之交付前，以新
臺幣陸拾伍萬柒仟陸佰壹拾伍元為原告供擔保，或將請求標的物
提存，得免為假執行。
原告其餘假執行之聲請駁回。
　　事實及理由
一、程序方面：
  (一)原告於訴狀送達後，將訴之聲明第1 項由「被告應給付原告
    新臺幣（下同）655,096 元，及自民國94年8 月15日起至清
    償日止，按年息百分之五計算之利息。」變更為「被告應給
    付原告669,854元，及自94年8月15日起至清償日止，按年息
    百分之五計算之利息。」，屬擴張應受判決事項之聲明，核
    其請求之基礎事實同一，亦不甚礙被告之防禦及訴訟之終結
    ，依民事訴訟法第255條第1項第2 、3 、7款之規定，應予
    准許。
  (二)被告未於最後言詞辯論期日到場，核無民事訴訟法第386 條
    各款所列情形，爰依原告之聲請，由其一造辯論而為判決。
二、原告主張：
  (一)原告自81年12月5 日任職於被告昶嘩精密工業股份有限公司
    ，95年7 月17日因病前往民諾診所就醫，嗣又於95年7月19
    日凌晨前往祐民醫院急診，再轉至臺北市和平醫院住院至95
    年8月2日出院。原告因當時為凌晨急診，乃委請原告之妹涂
    凱瑄於95年7月19日上午8時許先以電話請假，再於當日下午
    親至被告公司向被告代表人請假獲准。詎原告出院後，欲銷
    假上班，卻遭告知已於95年7 月31日終止勞動契約並退保。
    被告並結算原告7 月份薪資及給予加發1 個月。原告住院前
    已請假獲准，但被告卻於原告請假期間任意將原告退保，顯
    已違反勞動契約。原告乃委請律師依勞動基準法第14條第1
    項第6 款規定終止原告與被告間之勞動契約，並依同條第4
    項準用同法第17條規定請求被告發給原告資遣費。被告95年
    8 月11日收到後，回函否認有終止意思，並誑稱該加發一個
    月薪資為「借款」，顯與事實不符。且原告亦未於95年7 月
    22日深夜電話告知被告負責人表明辭去現職之意。其間原告
    於95年7 月22日（下午2 時31分）、95年7 月23日打電話至
    被告公司，被告負責人亦於95年7 月22日、95年7 月23日、
    95年8 月1 日分別打過4 次電話給原告。
  (二)原告請求之計算：原告前6個月薪資為95年1月27日領29,167
    元（扣除尾牙獎金、年終獎金）、95年2月7日領21,644元（
    與95年1月27日合併為1月份薪資）、95年3月3日領45,165元
    、95年4月4日領52,584元、95年5月5日領54,588元、95年6
    月5日領60,127元、95年7月5日領41,973元，計305,248元，
    平均薪資為50,875元。原告81年12月5日任職至95年8月11日
    終止契約之日為止，則被告應給付原告如附表一所示之資遣
    費為669,854元。扣除被告已給付之35,000 元，被告尚應給
    付655,096元。4.被告95年8月11日收到律師函後未於3 日內
    給付資遣費，應自95年8 月15日開始計算遲延利息。爰依勞
    動基準法第17條規定，請求被告如數給付等語。併為聲明：
    (1)被告應給付原告669,854元，及自94年8月15日起至清償日
    止，按年息百分之五計算之利息。(2)原告願供擔保，請准宣
    告假執行。
三、被告則以：
  (一)原告主張於95年7月17日因病住院，於95年7 月20日下午5點
    左右（其上班時間只到4 點），原告之妹涂凱瑄表示請假之
    意，因原告未出示有關之證明及委任資料，故被告即告知原
    告應予補提，且被告亦電話告知原告，被告將去探望原告，
    但遭原告拒絕。嗣因原告未予補提，故被告以電話通知原告
    需前來上班或提出上開資料，否則將依法處理。
  (二)原告於95年7 月22日深夜電話告知被告法定代理人因生病故
    無法再工作，要申請離職，當時被告法定代理人因認為是老
    員工，故僅告知先來公司再說，但未獲原告同意。原告自被
    告通知後仍未前來上班，期間屢經電話聯繫，惟均未接聽，
    被告亦曾委請被告公司同事前去原告家探訪，惟原告已搬家
    。原告雖已有勞動基準法第12條第1項第6款情形，被告仍盼
    原告前來上班，惟數日後原告仍未出席，被告即於95年7 月
    31日將原告退保。
  (三)原告於95年8月3日前來被告公司收拾個人用品，表示因為生
    病實在無法再工作，並表示有關資料再予補充，當時原告表
    示確定要離職。原告於95年8 月4 日前來領取薪資，因被告
    法定代理人念及情誼，且認為原告因生病故所需費用甚大，
    故雙方協議留職停薪方式處理，於薪資條上註記加發1 個月
    。此部分被告法定代理人認為當時因為原告情況特殊且生病
    ，本需費用，故如原告會再上班再予扣，惟卻由原告圖做文
    章。之後被告始接獲律師函及起訴狀
  (四)原告叫他妹妹到公司請假時，公司有請他妹妹依規定請假，
    但原告沒有依照公司的規定（依勞基法的規定）請假，請假
    1 天及3 天都可以事後補證明（診斷證明書或醫師證明），
    但原告總共請了13天，95年8 月4 日原告來公司拿東西，沒
    有提出證明，公司並沒有與原告終止勞動契約，原告95年8
    月9 日有發存證信函予被告終止勞動契約並請求給付資遣費
    ，實際上原告在95年7 月22日跟被告法定代理人乙○○表示
    要終止勞動契約，所以被告才在95年8 月1 日將原告的勞健
    保退保等語，資為抗辯。併為答辯聲明：(一)原告之訴及假執
    行之聲請均駁回。(二)如受不利判決，被告願供擔保，請准宣
    告免為假執行。
四、兩造均不爭執之事實：
  (一)原告自81年12月5 日任職於被告公司，95年7 月17日因病前
    往民諾診所就醫，嗣又於95年7 月19日凌晨前往祐民醫院急
    診，再轉至臺北市和平醫院住院至95年8月2日出院。原告曾
    委請原告之妹涂凱瑄代為向被告請假。
  (二)被告於95年7 月31日將原告退保。被告並結算原告7 月份薪
    資及給予加發1 個月本俸35,000元。
  (三)原告於95年8 月9 日發存證信函予被告（被告於95年8 月11
    日收受），向被告表示依勞動基準法第14條第1 項第6 款規
    定終止原告與被告間之勞動契約，並依同條第4 項準用同法
    第17條規定請求被告於3 日內給付原告資遣費。
五、原告主張：原告自81年12月5 日任職於被告公司，95年7 月
    17日因病前往民諾診所就醫，嗣又於95年7 月19日凌晨前往
    祐民醫院急診，再轉至臺北市和平醫院住院至95年8月2日出
    院。原告委請原告之妹涂凱瑄於95年7月19日上午8時許先以
    電話請假，再於當日下午親至被告公司向被告代表人請假獲
    准。詎原告出院後，欲銷假上班，卻遭告知已於95年7月31
    日終止勞動契約並退保。被告並結算原告7 月份薪資及給予
    加發1 個月。且原告住院前已請假獲准，但被告卻於原告請
    假期間任意將原告退保，顯已違反勞動契約。原告乃委請律
    師依勞動基準法第14條第1 項第6 款規定終止原告與被告間
    之勞動契約，並依同條第4 項準用同法第17條規定請求被告
    給付原告資遣費。爰依勞動基準法第17條規定，請求被告給
    付如訴之聲明等語。被告則辯稱如上。經查：
  (一)原告自81年12月5 日任職於被告公司，95年7 月17日因病前
    往民諾診所就醫，嗣又於95年7 月19日凌晨前往祐民醫院急
    診，再轉至臺北市和平醫院住院至95年8月2日出院。原告曾
    委請原告之妹涂凱瑄代為向被告請假。被告於95年7 月31日
    將原告退保。被告並結算原告7 月份薪資及給予加發1 個月
    本俸35,000元。原告於95年8 月9 日發存證信函予被告（被
    告於95年8 月11日收受），向被告表示依勞動基準法第14條
    第1 項第6 款規定終止原告與被告間之勞動契約，並依同條
    第4 項準用同法第17條規定請求被告於3 日內給付原告資遣
    費之事實，為兩造所不爭執，並有原告勞保資料表、臺北市
    立聯合醫院（和平院區）診斷證明書、退保申請書、95年7
    月份薪資條、95年8 月9 日律師函及回執（見本院三重簡易
    庭95年度重勞調字第44號卷第7 至13頁）、95年8月8日民諾
    診所診斷證明書（95年7 月17日就醫）、95年8月8日祐民醫
    院診斷證明書（95年7 月19日）就醫、涂凱瑄之電話通聯紀
    錄（見本院卷第31至33頁）為證，堪信屬實。
  (二)按「勞工因婚、喪、疾病或其他正當事由得請假；請假應給
    之假期及事假以外期間內工資給付之最低標準，由中央主管
    機關定之。」，勞動基準法第43條定有明文。查原告自81年
    12月5 日任職於被告公司，95年7 月17日因病前往民諾診所
    就醫，嗣又於95年7 月19日凌晨前往祐民醫院急診，再轉至
    臺北市和平醫院住院至95年8月2日出院。原告曾委請原告之
    妹涂凱瑄代為向被告請假。被告於95年7 月31日將原告退保
    。被告並結算原告7 月份薪資等情，已如前述。且依原告所
    提之上開臺北市立聯合醫院（和平院區）診斷證明書所示（
    見本院三重簡易庭95年度重勞調字第44號卷第9 頁），其製
    發日期為95年8 月2 日，矧就一般吾人社會經驗常情而言，
    原告既持有此診斷證明書，應會於95年8月3日或95年8月4日
    前往被告公司時向被告提出以補之前原告委請其妹涂凱瑄代
    向被告請病假之證明，被告始會於95年8月4日結算原告7 月
    份之薪資予原告。足見原告95年7 月份確有依被告公司的規
    定（依勞基法的規定）請病假，並無曠職之事實。是原告主
    張：我請假的時間是95年7 月18日到95年8 月2 日止，我有
    電話通知，並請我妹妹去公司辦理請假，我是95年8 月3 日
    補證明等語（見本院卷第19頁），即屬有據，應屬可採。被
    告雖辯稱：原告叫他妹妹到公司請假時，公司有請他妹妹依
    規定請假，但原告沒有依照公司的規定（依勞基法的規定）
    請假，請假1 天及3 天都可以事後補證明（診斷證明書或醫
    師證明），但原告總共請了13天等語，惟經原告否認（見本
    院卷第19頁），且被告於95年8 月4 日結算原告7 月份之薪
    資予原告等情，亦如前述，足見原告之請假係可以事後補證
    明（診斷證明書或醫師證明），且原告亦已事後補證明，被
    告始會於95年8 月4 日結算原告7 月份之薪資予原告。此外
    ，被告亦未就其所為之上開辯解，舉證以實其說。是被告此
    部分之辯解，即乏依據，洵無足取。
  (三)承上，原告於95年7 月份既有依被告公司的規定（依勞基法
    的規定）請病假，並無曠職之事實，則被告辯稱：被告於95
    年7 月20日後通知原告上班，原告仍未前來上班，期間屢經
    電話聯繫，惟均未接聽，被告亦曾委請被告公司同事前去原
    告家探訪，惟原告已搬家。原告已有勞動基準法第12條第1
    項第6款（無正當理由繼續曠工3日，或1個月內曠工達6日）
    情形等語，即屬無據，自無足取。從而，被告於95年7 月31
    日將原告退保，即有損害勞工（原告）之權益。
  (四)原告主張：原告出院（即95年8月2日）後，（於95年8月3日
    ）欲銷假上班，卻遭告知已於95年7 月31日終止勞動契約並
    退保等語。被告則辯稱：被告公司並沒有與原告終止勞動契
    約等語。查原告住院至95年8月2日出院。被告於95年7 月31
    日即將原告退保。被告並於95年8月4日結算原告7 月份薪資
    及給予加發1 個月本俸35,000元等情，既如前述，足見被告
    於95年7 月31日確有片面終止兩造間勞動契約之意思，且於
    95年8月3日原告欲銷假上班時，有拒絕原告上班之事實。又
    被告辯稱：實際上原告在95年7 月22日跟被告法定代理人乙
    ○○表示要終止勞動契約，所以被告才在95年8 月1 日將原
    告的勞健保退保等語，經原告否認在卷（見本院卷第19頁）
    ，復核與上開退保申請書（見本院三重簡易庭95年度重勞調
    字第44號卷第10頁）所示之退保原因為「離職」及不具健保
    資格之日期為95年7 月31日不符，蓋如原告於95年7 月22日
    跟被告法定代理人乙○○表示要終止勞動契約，則退保原因
    應載明係被保險人（即原告）辭職，且不具健保資格之日期
    亦應載為95年7 月22日，被告更不會加發1 個月本俸35,000
    元予原告，是被告此部分之辯解，尚乏依據，洵無足採。另
    被告辯稱：原告於95年8 月3 日前來被告公司收拾個人用品
    ，表示因為生病實在無法再工作，並表示有關資料再予補充
    ，當時原告表示確定要離職。原告於95年8 月4 日前來領取
    薪資，因被告法定代理人念及情誼，且認為原告因生病故所
    需費用甚大，故雙方協議留職停薪方式處理，於薪資條上註
    記加發1 個月等語，亦經原告否認在卷（見本院卷第19頁）
    ，矧設若原告於95年8 月3 日向被告表示終止勞動契約，則
    被告應給予原告之薪資應至95年8 月2 日為止，絕非至95年
    7 月31日為止，再如兩造有協議留職停薪方式處理，則被告
    應給予原告之薪資亦應至95年8 月2 日為止，絕非至95年7
    月31日為止，且被告亦不應於95年7 月31日將原告退保，足
    見被告此部分之辯解，亦乏依據，洵無足取。綜上可見，原
    告主張：原告出院（即95年8 月2 日）後，（於95年8 月3
    日）欲銷假上班，卻遭告知已於95年7 月31日終止勞動契約
    並退保等語，即屬有據，應屬可採。矧原告95年7 月份確有
    依被告公司的規定（依勞基法的規定）請病假，並無曠職之
    事實，已如前述，被告竟於95年7 月31日以原告有勞動基準
    法第12條第1 項第6 款（無正當理由繼續曠工3 日，或1 個
    月內曠工達6 日）情形，而片面終止兩造間之勞動契約，於
    法即有不合，自不生終止兩造間勞動契約之效力。
  (五)按「有左列情形之一者，勞工得不經預告終止契約：六雇主
    違反勞動契約或勞工法令，致有損害勞工權益之虞者。勞工
    依前項第1 款、第6 款規定終止契約者，應自知悉其情形之
    日起，30日內為之。第17條規定於本條終止契約準用之。」
    、「雇主依前條終止勞動契約者，應依左列規定發給勞工資
    遣費：一在同一雇主之事業單位繼續工作，每滿1 年發給相
    當於1 個月平均工資之資遣費。二依前款計算之剩餘月數，
    或工作未滿1 年者，以比例計給之。未滿1 個月者以1 個月
    計。」，勞動基準法第14條第1 項第6 款、第2 項、第4 項
    、第17條定有明文。查被告於95年7 月31日（原告請假期間
    ）將原告退保及片面終止兩造間之勞動契約，顯有違反勞工
    法令及勞動契約，致有損害勞工權益或損害勞工權益之虞。
    又原告於95年8 月9 日發存證信函予被告（被告於95年8 月
    11日收受），向被告表示依勞動基準法第14條第1項第6款規
    定終止兩造間之勞動契約，並依同條第4 項準用同法第17條
    規定請求被告於3 日內給付原告資遣費之事實，已如前述。
    從而，原告主張：原告已請假獲准，詎原告出院後，欲銷假
    上班，卻遭告知已於95年7 月31日終止勞動契約並退保，顯
    已違反勞動契約。原告乃委請律師依勞動基準法第14條第1
    項第6 款規定終止原告與被告間之勞動契約，並依同條第4
    項準用同法第17條規定請求被告給付原告資遣費等語，即屬
    有據，應予准許。
  (六)原告於95年8 月11日向被告合法終止兩造間之勞動契約，已
    如前述。又原告前6個月薪資為92年2月份45,165元，3月份5
    2,584元，4月份54,588元，5月份60,127元，6月份41,973元
    ，7月份47,800元，計302,237元，平均薪資為50,372元。原
    告81年12月5日任職至95年8月11日終止契約之日為止，計13
    年8月又6日等情，為兩造所不爭執，並有原告所提之原告平
    均薪資計算表、原告勞保資料表、95年7 月份薪資條、95年
    8 月9 日律師函及回執、原告存摺節本、95年2 月份薪資條
    （見本院三重簡易庭95年度重勞調字第44號卷第6至8頁、第
    11至13頁、第19至22頁）為證，堪信屬實，則被告應給付原
    告之資遣費為692,615元（50,372×13＋50,372×9/12＝692
    ,615）。原告嗣後以計算錯誤為由，而變更主張平均薪資為
    50,875元及被告應給付原告如附表一所示之資遣費為669,85
    4 元等語，因與上開薪資條之記載內容及計算方式均有未合
    ，故不可採。又被告加發1 個月本俸35,000元予原告，原告
    主張應予扣除，核屬有據，則扣除後，被告應給付原告之資
    遣費為657,615 元（692,615－35,000＝657,615）。是原告
    主張依勞動基準法第17條規定，請求被告給付資遣費657,61
    5 元之範圍內，即屬有據，應予准許，逾此部分，要屬無據
    ，應予駁回。
六、按「給付有確定期限者，債務人自期限屆滿時起，負遲延責
    任」、「遲延之債務，以支付金錢為標的者，債權人得請求
    依法定利率計算之遲延利息」、「應付利息之債務，其利率
    未經約定，亦無法律可據者，週年利率為百分之五」，民法
    第229條第1項、第233條第1項前段及第203 條定有明文。查
    原告於95年8 月9 日發存證信函予被告（被告於95年8 月11
    日收受），向被告表示依勞動基準法第14條第1 項第6 款規
    定終止原告與被告間之勞動契約，並依同條第4 項準用同法
    第17條規定請求被告於3 日內給付原告資遣費，已如前述。
    從而，原告依主張依勞動基準法第17條規定，請求被告給付
    657,615元，及自94年8月15日起至清償日止，按年息百分之
    五計算之利息，為有理由，應予准許。逾此部分請求，即屬
    無據，應予駁回。
七、兩造分別陳明願供擔保請准宣告假執行或免為假執行，就原
    告勝訴部分，經核並無不合，爰各酌定相當之擔保金額，予
    以准許。至原告敗訴部分，其假執行之聲請即失所附麗，應
    予駁回。
八、本件事證已臻明確，兩造其餘攻擊、防禦方法及舉證，經本
　　院審酌後，認對於判決結果均無影響，爰不一一論述，併此
　　指明。
據上論結，本件原告之訴一部為有理由，一部為無理由，依民事
訴訟法第385 條第1 項前段、第79條、第390 條第2 項、第392
條，判決如主文。
中　　華　　民　　國　　96　　年　　2 　　月　　9 　　日
                  民事第一庭    法  官  楊千儀
以上正本證明與原本無異。
如對本判決上訴，須於判決送達後20日內向本院提出上訴狀（需
按他造人數附繕本）。
中　　華　　民　　國　　96　　年　　2 　　月　　9 　　日
                              　書記官　簡青根
